臺灣高等法院高雄分院刑事判決　　　　95年度上訴字第2026號
　　上　訴　人
　　即　被　告　乙○○
　　選任辯護人　林春華　律師
上列上訴人因違反毒品危害防制條例案件，不服臺灣高雄地方法
院95年度訴字第399 號中華民國95年9 月29日第一審判決（起訴
案號：臺灣高雄地方法院檢察署94年度偵字第13983 號），提起
上訴，本院判決如下：
    主  文
上訴駁回。
    事  實
一、乙○○曾於不詳時間向真實姓名、年籍均不詳綽號「米粉」
    之人，販入不詳數量之第一級毒品海洛因，並以電子磅秤、
    夾鏈袋分裝後，基於販賣第一級毒品海洛因之概括犯意，於
    民國94年2 月2 日，丙○○、甲○○先後撥打乙○○所有門
    號0000000000之行動電話，分次向乙○○表示欲購買新臺幣
    （下同）500 元、1,000 元之第一級毒品海洛因，乙○○應
    允後，並相約在高雄縣橋頭鄉○○村○○路文化巷34號住處
    販賣毒品，丙○○即偕同甲○○前往上址與乙○○完成交易
    毒品。嗣警據報而持原審法院核發之搜索票於94年2 月3 日
    中午12時40分許，前往上址搜索，當場扣得電子磅秤1 台、
    空夾鏈袋333 個、帳冊7 本等物（以上扣得之物均於另案中
    經檢察官銷燬）及門號0000000000號之行動電話1 支（業經
    檢察官另案發還）後，於同年月4 日，甲○○及吳佳倚因需
    用毒品，且不知乙○○已被警查獲，又分別撥打上開門號行
    動電話給乙○○，表示欲購買500 元、1,000 元之海洛因，
    嗣經持有上開行動電話之警員蔣曜同接聽後，始循線查悉上
    情。
二、案經高雄市政府警察局楠梓分局報請臺灣高雄地方法院檢察
    署檢察官偵查起訴。
　　理  由
甲、程序方面：
一、被告乙○○及辯護人對於證人林麗梅、丙○○、吳佳倚於警
    詢之證述聲明異議，因上開證人於警詢之陳述，屬被告以外
    之人於審判外所為之陳述，且無傳聞法則例外之適用，故應
    無證據能力，惟上開審判外之言詞陳述，仍得作為彈劾被告
    或其他證人陳述憑信性為何之依據。
二、被告乙○○及辯護人對於證人甲○○於警詢之證述聲明異議
    。經查：證人甲○○係為警員當場查獲，其於警詢時所為證
    述，除距離本案查獲時間甚近，記憶應最為清晰可靠，在查
    獲本案被告犯行前，證人甲○○實無甘冒受訴追之可能，恣
    意誣指被告之犯行，亦無可能受外力干擾、威嚇或利誘而故
    為被告不利之證述；又核證人甲○○於原審及本院審理中所
    為之證述，或稱不記得向被告買受幾次，或稱係與被告合資
    或被告無償轉讓第一級毒品海洛因，先後陳述反覆、矛盾，
    難認屬實，是證人甲○○先前警詢中之證述，自足認具有較
    為可信之特別情況。是依刑事訴訟法第159 條之3 規定，其
    警詢中所為之陳述，自應具有證據能力。
乙、實體方面：
一、訊據上訴人即被告乙○○矢口否認有上開販賣第一級毒品海
    洛因之犯行，辯稱：我並未販賣毒品予丙○○、甲○○、吳
    佳倚，警察搜出之安非他命，是供我個人施用，扣案的不是
    帳冊，係我的記事本，電子磅秤、空夾鏈袋、行動電話係我
    個人所有，其中電子磅秤係買來量秤毒品，以免遭人偷斤減
    兩，另扣案之煙草及玻璃管等物，均非我所有，並無販毒等
    語（見原審卷第81頁、第82頁）。
二、經查：
（一）上開犯罪事實，業據證人甲○○於警詢時證稱：我打0000
      000000號電話要向1 名我稱呼「大仔」的男子購買毒品海
      洛因，而被警方帶回製作筆錄，「大仔」就是警方提示身
      分證上的被告乙○○，我這次要向他購買500 元，連這次
      被查獲是第3 次，第1 次購買1 小包500 元，第2 次購買
      1 小包1,000 元，都是我到被告高雄縣橋頭鄉西林村家中
      向他購買等語（見警卷第8 頁）；我第1 次買500 元是前
      幾天，第2 次買1,000 元也是那幾天，都是在被告家門口
      ，這兩次都是丙○○帶我去的，都是打電話聯繫，第1 次
      是丙○○打的，第2 次是我打的，都是用丙○○的手機打
      的，第2 次在被告家買1,000 元是我跟丙○○講，叫他幫
      我拿東西，丙○○就去他朋友家（指被告家）拿，丙○○
      回來說他有拿1,000 元給被告，我跟被告買毒品，錢拿給
      他，他就拿毒品出來等語（見偵查卷第23頁）。此核與證
      人丙○○於原審審理時結證稱：甲○○是我以前的女朋友
      ，我曾經幫甲○○打電話給「大仔」說要調毒品，當時好
      像是警察接的，因為我們知道「大仔」這個人，他說有需
      要就跟他拿，所以才留電話給我們，我們就打電話給他，
      被查獲之前有向他拿過2 、3 次毒品，約被查獲前2 、3
      天，有付錢給他，我們就過去拿毒品，就一手拿錢一手交
      貨，係與甲○○在「大仔」的家裡直接向他買毒品，「大
      仔」係住在橋頭鄉○○村○○路文化巷34號之被告乙○○
      ，總共向他購買海洛因3 次，一次買1000元，其他兩次都
      是500 元，被告並無免費提供毒品海洛因予甲○○施用，
      為警查獲當日，我們是撥打0000000000這支手機號碼與被
      告聯絡的等語（見原審卷第104 頁至第109 頁）相符，足
      見證人丙○○、甲○○2 人曾以500 元及1,000 元向綽號
      「大仔」之被告乙○○購買第一級毒品海洛因2 次，雙方
      均當場銀貨兩訖，嗣於94年第3 次欲以500 元購買毒品時
      ，因撥打被告手機而與員警交談致遭查獲。
（二）被告對於門號0000000000號行動電話都是其本人在使用之
      情，亦供承不諱（見偵查卷第47頁），復有門號00000000
      00號行動電話2 月1 日至同年2 月4 日通聯紀錄1 份、中
      華郵政股份有限公司鳳山郵局94年12月2 日鳳營字第0940
      10891 號函檢送被告乙○○開戶基本資料影本及交易明細
      各1 份附卷可稽，暨先前曾扣得之門號0000000000號之行
      動電話1 支（含SIM 卡1 張，已發還）可證，堪認被告確
      有販賣第一級毒品海洛因無訛。被告辯稱並無販賣第一級
      毒品海洛因等語，自無足採。
（三）至證人甲○○於原審審理時雖或證稱係與被告合資，或證
      稱係被告無償轉讓毒品，渠交錢給被告係因不好意思等語
      （見原審卷第96頁至第99頁），證人甲○○於本院95年12
      月25日審理時結證稱：「我不認識在庭被告，我看過幾次
      ，但是時間太久，我忘記了。我是94年時透過丙○○認識
      被告的，我去找丙○○，丙○○要去朋友那裡看有沒有毒
      品，丙○○只有叫他『大仔』（台語譯音）沒有告訴我他
      的朋友的名字。我沒有向在庭被告買過毒品，只是有拿毒
      品海洛因給我施用。」等語（見本院卷第47頁、第48頁）
      。惟查證人甲○○先後所陳相互矛盾，且亦與渠先前於警
      詢、偵查中之陳述及證人丙○○之前開陳述相左；復由證
      人丙○○於原審審理時證稱：被告並無免費提供海洛因予
      甲○○等語（見原審卷第108 頁）觀之，足見證人甲○○
      於原審及本院審理時所為之陳述，應係迴護被告所為之避
      重就輕之詞，自不足作為有利於被告之論據。
（四）再按販賣第一級毒品海洛因，係違法行為，非可公然為之
      ，而海洛因並無公定之價格，各次販賣毒品之價格，可能
      因買賣雙方關係之深淺、需求量之多寡、來源是否充裕、
      查緝是否嚴緊、購買者遭查獲時供述販賣者之可能風險之
      不同而異其標準，非可一概而論，從而販賣之利得，除被
      告坦承犯行或價量俱臻明確外，委難察得實情。然第一級
      毒品海洛因物稀價昂，且為政府嚴予查緝之物，販賣者苟
      無利可圖，應無甘冒被供出來源或被檢警查緝法辦之風險
      ，而平價或低價甚或無利益販賣第一級毒品海洛因之理，
      繼以被告欲將第一級毒品海洛因出售予甲○○、丙○○，
      倘非為從中賺取價差牟利，則何需甘冒風險留下電話供渠
      等向被告購買毒品海洛因，並與證人甲○○、丙○○要求
      一手交錢一手交貨，足認被告應具有營利之意圖甚明。
（五）至證人吳佳倚於偵查及原審審理時結證稱：那天（指94年
      2 月4 日）我人不舒服，我朋友阿文就說打電話給被告看
      他有沒有東西，阿文用我的手機幫我撥打，打通之後，他
      拿給我叫我自己問被告，因為我不認識他，電話是警察接
      的我也不知道，等我要過去拿的時候，警察就把我抓到派
      出所了，所以並無與被告通過電話，警察告訴我被告已送
      到法院，要我當證人，當時「阿文」是說被告有在施用安
      非他命，他那邊應該有門路，並非表示被告在販賣毒品等
      語（見原審卷第111 頁、第112 頁、偵查卷第70頁）。是
      據證人吳佳倚之證述足見被告並未與證人吳佳倚通話，自
      無可能販賣毒品予證人吳佳倚，是尚難以證人吳佳倚有撥
      打被告之前開行動電話，遽認被告另有販賣毒品予吳佳倚
      之犯行，併予指明。
（六）原審被告之辯護人雖聲請傳訊「阿良」到庭為證，並請證
      人林麗梅陳報「阿良」之年籍資料，以利原審傳訊（見原
      審卷第42頁），惟經證人林麗梅於原審到庭陳稱渠不知綽
      號「阿良」之真實姓名、年籍等語（見原審卷第43頁），
      是本院實無法由林麗梅之陳述得知「阿良」之真實姓名及
      年籍，辯護人亦未陳報相關資料以供本院調查及傳訊，本
      院認辯護人聲請傳訊「阿良」到庭為證，應屬無法調查之
      證據，自無再行傳訊之必要，核此敘明。
（七）綜上所述，足見被告所辯，顯係卸責之詞，不足採信。本
      件事證明確，被告意圖營利，連續販賣第一級毒品海洛因
      犯行，堪以認定。
三、按海洛因係毒品危害防制條例第2 條第2 項第1 款所列之第
    一級毒品。被告乙○○基於營利之意圖，販售第一級毒品海
    洛因予丙○○、甲○○之行為，核被告所為，係犯毒品危害
    防制條例第4 條第1 項之販賣第一級毒品既遂罪。被告持有
    海洛因後進而販賣，其持有第一級毒品之低度行為，應為販
    賣第一級毒品之高度行為所吸收，不另論以該持有第一級毒
    品之罪。被告於行為後，如附表所示之刑法第56條連續犯、
    第64條第2 項、第65條第2 項規定，業於94年2 月2 日修正
    公告，並於95年7 月1 日生效施行，玆經整體比較結果，裁
    判時法並未較為有利，從而依刑法第2 條第1 項規定，自應
    適用行為時法，亦即修正前刑法。被告先後2 次販賣第一級
    毒品之行為，時間緊接，所犯又係構成要件相同之罪名，顯
    係基於概括犯意反覆為之，應依修正前刑法第56條連續犯之
    規定，論以1 罪，惟因本件被告所犯法定本刑為死刑或無期
    徒刑部分，故不予加重。又審酌被告明知海洛因係毒品，施
    用者容易上癮而戒除不易，除個人身心飽受摧殘外，輕則吸
    後枯癟或猝死而致家庭破碎，重則為取得購買毒品之金錢來
    源致淪為娼妓盜匪，足以腐蝕民心國基，危害甚深，惟念及
    被告所販售毒品價額共僅1,500 元，毒品之數量不大，獲利
    非豐，本院認即使宣告法定最低刑度之無期徒刑，猶嫌過重
    ，爰依刑法第59條之規定予以酌減（修正後之刑法第59條之
    適用要件及適用範圍並未變更，僅係法理之明文化或用語略
    有不同，是修正後之規定並非較有利於被告，依刑法第2 條
    第1 項之規定，自應適用行為時即修正前之刑法之相關規定
    論擬）。
四、公訴意旨另以：被告乙○○基於販賣毒品之概括犯意，自93
    年8 月間，向真實姓名、年籍均不詳綽號「米粉」之人，販
    入不詳數量之第一級毒品海洛因，並以電子磅秤、夾鏈袋分
    裝，旋在其位於高雄縣橋頭鄉○○村○○路文化巷34號住所
    等處，連續販賣不詳數量之第一級毒品海洛因予不詳姓名之
    綽號「耀」、「潘」、「富」、「車行」、「昆」、「牛」
    、「宗」、「漢」、「黑面」、「欲」、「宏」、「珠」、
    「路竹」、「清泉」、「大胖」、「阿良」等人，因認被告
    另涉犯毒品危害防制條例第4 條第1 項之販賣第一級毒品罪
    嫌云云。
（一）公訴人認被告有上開販賣第一級毒品罪嫌，無非係以證人
      林麗梅之證述、扣案之帳冊、電子磅秤、夾鏈袋、行動電
      話（門號0000000000 號）等為論據。
（二）按犯罪事實應依證據認定之，無證據不得認定犯罪事實，
      不能證明被告犯罪或其行為不罰者，應諭知無罪之判決，
      刑事訴訟法第154 條第2 項及第301 條第1 項分別定有明
      文。次按依刑事訴訟法第161 條第1 項之規定：檢察官就
      被告犯罪事實，應負舉證責任，並指出證明之方法。因此
      ，檢察官對於起訴之犯罪事實，應負提出證據及說服之實
      質舉證責任。倘其所提出之證據，不足為被告有罪之積極
      證明，或其指出證明之方法，無從說服法院以形成被告有
      罪之心證，基於無罪推定之原則，自應為被告無罪判決之
      諭知（最高法院92年台上字第128 號判例要旨足參）。
（三）經查：
    1.被告既於原審及本院審理時否認有販售毒品予上開綽號「
      耀」、「潘」等人，且迄至本院審理時，均無起訴書所載
      之綽號「耀」、「潘」、「富」、「車行」、「昆」、「
      牛」、「宗」、「漢」、「黑面」、「欲」、「宏」、「
      珠」、「路竹」、「清泉」、「大胖」、「阿良」等買受
      人出面指證向被告買受毒品，亦未查獲有任何被告販賣毒
      品予上開之人之證據，自不得僅憑先曾查扣並已銷燬之帳
      冊內載有「耀」、「潘」、「富」、「車行」、「昆」、
      「牛」、「宗」、「漢」、「黑面」、「欲」、「宏」、
      「珠」、「路竹」、「清泉」、「大胖」等字句，即認定
      被告有連續販賣第一級毒品予扣得帳冊所示之人之犯行。
      況且，該等扣案之帳冊、電子磅秤、夾鏈袋均經銷燬，有
      臺灣高雄地方法院檢察署檢察官扣押（沒收）物品處分命
      令1 紙附卷可證（見原審卷第66頁），本院自無法僅憑警
      方曾扣得該等物品乙節，即遽然執為被告不利之認定。
    2.另證人林麗梅於原審審理時證稱：我沒有親眼看到住在那
      邊的那個人拿那包白色粉末給「阿良」，也沒有看到「阿
      良」拿錢給那個人，但我有看到「阿良」手上有拿一包是
      白色粉末，「阿良」沒有跟我說他要去那邊與人交易毒品
      ，我於警詢時並非表示有「阿宗」的男子在販毒，只是說
      那個地方有很多人出入，所以我自己判斷應該有在販毒，
      希望警察能自己去查查看等語，是由證人林麗梅於原審審
      理時之證述縱可認定阿良曾前至被告住處，以及手中持有
      1 包白色粉末，惟亦無積極證據證明被告有販賣第一級毒
      品予綽號「阿良」之人。
    3.此外，本院復無其他積極證據足以佐證被告確有販賣第一
      級毒品予上開綽號「耀」、「潘」、「富」、「車行」、
      「昆」、「牛」、「宗」、「漢」、「黑面」、「欲」、
      「宏」、「珠」、「路竹」、「清泉」、「大胖」、「阿
      良」之犯行，是揆諸前開法條及判例意旨，原應就被告此
      部分行為為無罪之諭知，惟公訴人認此部分與被告前開所
      犯論罪科刑部分，具有連續犯之裁判上一罪關係，故不另
      為無罪之諭知。
五、原判決就被告乙○○販賣海洛因給丙○○、甲○○部分，以
    被告罪證明確，因予適用毒品危害防制條例第4 條第1 項、
    第19條第1 項，刑法第11條、第2 條第1 項前段、修正前刑
    法（下同）第56條、第59條、第64條、第65條之規定，並審
    酌被告為一己私利而販售具成癮性、濫用性、侵害性之第一
    級毒品以營利，傷害他人身心健康，助長社會不良風氣，殊
    屬不該，惟斟酌其所販售之第一級毒品海洛因數量非鉅及所
    販售所得利潤、所生之危害、智識程度、生活狀況等一切情
    狀，量處有期徒刑12年；且敘明扣案之帳冊、電子磅秤、殘
    渣袋、空夾鏈袋等物，業經檢察官於另案中銷燬，已如前述
    （見原審卷第66頁），爰不為沒收之諭知；另扣得之行動電
    話（含門號0000000000號SIM 卡1 張）1 支，前雖經檢察官
    發還，惟此係被告所有，供聯絡販賣毒品所用之物，是應依
    毒品危害防制條例第19條第1 項規定沒收之，如全部或一部
    不能沒收時，追徵其價額。另據證人甲○○於警詢時證稱已
    向被告購買第一級毒品2 次，1 次為500 元，1 次為1,000
    元，並均已交付被告，是該1,50 0元為被告犯罪所得，亦應
    依同條例第19條第1 項沒收之，如全部或一部不能沒收時，
    以其財產抵償之。其認事用法核無違誤，所處之刑亦屬允當
    。被告上訴意旨，仍執前詞，否認犯罪，指摘原判決不當，
    為無理由，應予駁回
據上論斷，應依刑事訴訟法第368條，判決如主文。
本案經檢察官陳建年到庭執行職務。
中　　華　　民　　國　　96　　年　　1 　　月　　8 　　日
                  刑事第二庭  審判長法  官  林正雄
                                    法  官  陳啟造
                                    法  官  黃壽燕
以上正本證明與原本無異。
如不服本判決應於收受本判決後10日內向本院提出上訴書狀，其
未敘述上訴理由者，並得於提起上訴後10日內向本院補提理由書
狀（均須按他造當事人之人數附繕本）「切勿逕送上級法院」。
中　　華　　民　　國　　96　　年　　1 　　月　　8 　　日
                                    書記官  梁雅華
附錄本判決論罪科刑法條：
毒品危害防制條例第4條第1項
  製造、運輸、販賣第一級毒品者，處死刑或無期徒刑；處無期
  徒刑者，得併科新臺幣1 千萬元以下罰金。
┌───────────────────────────────────────────────┐
│附表：                                                                                        │
├──────┬─────────────┬─────────────┬───────┬────┤
│相關變更條文│行為時法（下稱舊法）之內容│裁判時法（下稱新法）之內容│比  較  理  由│備    註│
├──────┼─────────────┼─────────────┼───────┼────┤
│【連續犯之刪│連續數行為而犯同一罪名者，│刪除                      │新法將連續犯之│舊法有利│
│除】        │以一罪論。但得加重其刑至二│                          │規定刪除後，除│        │
│            │分之一                    │                          │非符合「接續犯│        │
│            │                          │                          │」或「包括的一│        │
│            │                          │                          │罪」情形，可認│        │
│            │                          │                          │構成單一犯罪外│        │
│            │                          │                          │，均應認係數罪│        │
│            │                          │                          │併罰。是此刪除│        │
│            │                          │                          │雖非犯罪構成要│        │
│            │                          │                          │件之變更，但顯│        │
│            │                          │                          │已影響行為人刑│        │
│            │                          │                          │罰之法律效果，│        │
│            │                          │                          │自屬法律有變更│        │
│            │                          │                          │依新法第2條第1│        │
│            │                          │                          │項規定，比較新│        │
│            │                          │                          │舊法。        │        │
├──────┼─────────────┼─────────────┼───────┼────┤
│【死刑減輕其│死刑減輕者，為無期徒刑或為│死刑減輕者，為無期徒刑。  │新法將死刑減輕│舊法有利│
│刑之變更】修│15年以下12年以上有期徒刑。│                          │變更僅得科處無│        │
│正前刑法第64│                          │                          │期徒刑，並無法│        │
│條第2 項→現│                          │                          │科處15年以下12│        │
│行刑法第64條│                          │                          │年以上有期徒刑│        │
│第2項       │                          │                          │，影響行為人刑│        │
│            │                          │                          │罰之法律效果，│        │
│            │                          │                          │自屬法律有變更│        │
│            │                          │                          │依新法第2 條第│        │
│            │                          │                          │1項 規定，比較│        │
│            │                          │                          │新舊法。      │        │
├──────┼─────────────┼─────────────┼───────┼────┤
│【無期徒刑減│無期徒刑減輕者，為7 年以上│無期徒刑減輕者，為20年以下│新法將無期徒刑│舊法有利│
│輕其刑之變更│有期徒刑。                │15年以上有期徒刑。        │減輕之下限提高│        │
│】修正前刑法│                          │                          │為15年以上，影│        │
│第65條第2 項│                          │                          │響行為人刑罰之│        │
│→現行刑法第│                          │                          │法律效果，自屬│        │
│65條第2項   │                          │                          │法律有變更依新│        │
│            │                          │                          │法第2條第1項規│        │
│            │                          │                          │定，比較新    │        │
│            │                          │                          │舊法。        │        │
╠═══╤══╪═════════════╧═════════════╧═══════╪════╡
║整體比│舊法│應從重論以1 罪；死刑減輕者，為無期徒刑或為15年以下12年以上有期徒刑；無│舊法較為│
║      │    │期徒刑減輕者，為7 年以上有期徒刑。                                    │有利    │
║      ├──┼───────────────────────────────────┤        │
║較結果│新法│除可認係接續犯或包括一罪外，應論以數罪；死刑減輕者，為無期徒刑；無期徒│        │
║      │    │刑減輕者，為20年以下15年以上有期徒刑。                                │        │
╚═══╧══╧═══════════════════════════════════╧════╛
